【裁判字號】    97,抗,143
【裁判日期】    970702
【裁判案由】    本票裁定
【裁判全文】
臺灣桃園地方法院民事裁定        九十七年度抗字第一四三號
抗  告  人  乙○○
                    送達代收.
相  對  人  甲○○
上列當事人間本票裁定事件，對於中華民國九十七年六月二日本
院司法事務官九十七年度票字第四ＯＯ五號第一審裁定提起抗告
，本院裁定如下：
    主      文
抗告駁回。
抗告程序費用新臺幣壹仟元由抗告人負擔。
    理      由
一、本件抗告意旨略以：相對人從未將系爭本票向抗告人提示，
    原審不察，竟依相對人之聲請而為准許系爭本票之強制執行
    ，為此提起抗告，原裁定應予廢棄云云。
二、按執票人向本票發票人行使追索權時，得聲請法院裁定後強
    制執行，票據法第一百二十三條定有明文。次按本票執票人
    ，依票據法第一百二十三條規定，聲請法院裁定許可對發票
    人強制執行，性質上係屬非訟事件，此項聲請之裁定及抗告
    法院之裁定，僅依非訟事件程序以審查強制執行許可與否，
    並無確定實體上法律關係存否之效力，如發票人就票據債務
    之存否有爭執時，應由發票人另提起訴訟，以資解決（最高
    法院五十六年台抗字第七一四號、五十七年台抗字第七六號
    判例要旨參照）；又執票人執記載免除作成拒絕證書之本票
    裁定准予強制執行時，非但毋庸提出已為付款提示之證據，
    且受聲請之法院亦僅就本票形式上之要件是否具備予以審查
    即為已足。
三、經查：
（一）本件相對人主張其執有抗告人所共同簽發如附表所示之免
      除作成拒絕證書之本票三紙，而系爭本票經相對人提示後
      均未獲付款，為此依票據法第一百二十三條規定聲請裁定
      就票載金額及自附表所載利息起算日起至清償日止，按週
      年利率百分之六計算之利息許可強制執行等情，已據其提
      出本票三紙為證據。經查，相對人提出之附表所示系爭本
      票三紙，已記載發票人、發票日、票面金額等項，至付款
      地亦為本院轄區內之桃園縣蘆竹鄉○○路二二Ｏ號，則原
      審裁定予以准許，形式上審查即無不合。
（二）抗告意旨雖以相對人並未就附表所示系爭本票為提示云云
      ，惟上開抗辯，是否亦屬於抗告人應另行起訴確認之實體
      事由，已不無疑義；況本票全部或一部不獲付款，或無從
      為付款提示時，執票人應請求作成拒絕證書證明之；「發
      票人或背書人，得為免除作成拒絕證書之記載；發票人為
      前項記載時，執票人得不請求作成拒絕證書而行使追索權
      。」；本票上雖有免除作成拒絕證書之記載，執票人仍應
      於所定期限內，為付款之提示，但於執票人主張未為提示
      者，應負舉證之責，票據法第一百二十四條準用第八十六
      條第一項、第九十四條第一項、第二項及第九十五條規定
      可資參照。本件抗告人既抗辯相對人未依法將系爭本票予
      以提示等語，揆諸上開法文，抗告人自應就其抗辯負擔舉
      證之責，惟其關於此項抗辯，並未提出任何積極事證以實
      其說，其空言抗辯，自難採信。
（三）綜上所述，原審依相對人之聲請而就附表所示本票為許可
      本票強制執行之裁定，並無不合，抗告意旨所執前詞，指
      摘原裁定不當，求為廢棄，非有理由，應予駁回。
四、據上論結，本件抗告為無理由，依非訟事件法第四十六條、
    第二十一條第二項、第二十四條第一項，民事訴訟法第四百
    九十五條之一第一項、第四百四十九條第一項、第七十八條
    ，裁定如主文。
中   華   民   國   九十七   年    七    月    二     日
                     民事第二庭審判長法  官  劉克聖
                                     法  官  陳婉玉
                                     法  官  石有為
以上正本係照原本作成。
本裁定不得再抗告。
                                     書記官  劉寶霞
中   華   民   國   九十七   年    七    月    二     日
┌───────────────────────────────────────────────────────────┐
│本票附表：至清償日止利息按週年利率百分之六計算                                                                        │
├─┬───────────┬─────────┬───────────┬───────────┬────────┬──┤
│編│發        票        日│  票  面  金  額  │到        期        日│  利  息  起  算  日  │ 票  據  號  碼 │備考│
│號│                      │   (新  台  幣)   │                      │                      │                │    │
│  │                      │                  │                      │                      │                │    │
├─┼───────────┼─────────┼───────────┼───────────┼────────┼──┤
│00│97年1月30日           │500,000元         │97年2月30日           │97年3月1日            │ＣＨ六八０九五二│    │
│1 │                      │                  │                      │                      │                │    │
├─┼───────────┼─────────┼───────────┼───────────┼────────┼──┤
│00│97年1月30日           │500,000元         │97年3月30日           │97年3月31日           │ＣＨ六八０九五三│    │
│2 │                      │                  │                      │                      │                │    │
├─┼───────────┼─────────┼───────────┼───────────┼────────┼──┤
│00│97年1月30日           │500,000元         │97年4月30日           │97年5月1日            │ＣＨ六八０九五四│    │
│3 │                      │                  │                      │                      │                │    │
└─┴───────────┴─────────┴───────────┴───────────┴────────┴──┘


司法院資訊處製作；財團法人民間司法改革基金會備份。
